【裁判字號】    90,上更(一),597
【裁判日期】    901005
【裁判案由】    妨害公務等
【裁判全文】
臺灣高等法院刑事判決                          九十年度上更(一)字第五九七號
    上  訴  人
    即  被  告  甲○○
右上訴人因妨害公務案件，不服臺灣板橋地方法院八十七年度訴字第一五六二號，中
華民國八十七年十月十六日第一審判決（起訴案號：臺灣板橋地方法院檢察署八十七
年度偵字第一四二四○號）提起上訴，經判決後，由最高法院發回更審，本院判決如
左：
    主  文
原判決撤銷。
甲○○損壞公務員職務上委託第三人掌管之文書，處有期徒刑陸月，如易科罰金以
佰元折算壹日。
    事  實
一、甲○○在台北縣板橋市○○○路○段四十號一至六樓及四十之一號二至四樓經營
    「歌神ＫＴＶ」，其為圖減少繳納電費，竟基於意圖為自己不法所有之概括犯意
    ，於民國（下同）八十六年十月間，利用裝潢ＫＴＶ時，在「歌神ＫＴＶ」樓梯
    間，未經向台灣電力股份有限公司（下稱台電公司）申請同意，而將台電公司所
    加封供其上開經營「歌神ＫＴＶ」之房屋使用，裝置於電錶外之封印鎖剪斷破壞
    ，再將電錶外殼鉛封銅線拉斷，撥動電錶指針，以影響計度之方法實施竊電行為
    ，嗣於八十七年三月二十三日上午九時三十分許，為台電公司台北南區營業處用
    電稽查員查獲，並扣得業已失準之電錶P0000000、P0000000、P0000000、
    P0000000 、P000 0000、P0000000、P0000000、P0000000、P0000000等九個。
二、案經台北縣警察局板橋分局移送台灣板橋地方法院檢察署檢察官偵查起訴。
    理  由
一、訊據上訴人即被告甲○○矢口否認有右揭犯行，辯稱：伊於十月裝潢ＫＴＶ時，
    將水電工程發包給謝清鈺承做，電費支出是自動扣繳，每月約十餘萬元，伊不知
    是誰損壞電錶，因為當初經營ＫＴＶ時，附近住戶不同意，而且來往樓梯間的人
    很多，伊不知是誰故意毀損的云云。經查，右開電錶遭毀損之事實，業據證人即
    台電公司稽查員李水煌於警訊及本院前審調查時證述綦詳，而被告僱用之現場職
    員傅士倫於警訊時亦證述電錶遭毀壞無訛，並有電度錶照片、用電實施調查書、
    台電公司之營業收據在卷可稽，而系爭房屋經台電公司分析該戶抄表及計費資料
    發覺其用電異常，台電公司乃於八十七年三月二十三日指派稽查人員赴現場檢驗
    用電設備時發現其所使用電錶有被改動情事，確定共有九個電錶封印鎖遭破壞，
    銅線鉛封被挖開拉出，調緩電錶圓盤轉速，使電錶失準再以瞬間接著劑黏回，此
    有台電公司台北南區營業處八十八年二月八日北南區費字第八八０二－０六一九
    號函在卷可參，而查依被告供稱該「歌神ＫＴＶ」店於八十七年一月二十日左右
    始開始營業云云，然依卷內之各該電錶電費收據金額及台電公司上開函所檢附各
    該電錶八十七年一月份及三月份之收費金額及用電度數，其中大部分電錶之八十
    七年三月份用電度數及收費金額均比八十七年一月份之用電度數及收費金額為低
    ，至於八十七年三月二十三日為台電公司台北南區營業處稽查員查獲以後，系爭
    「歌神ＫＴＶ」店之電費即增加很多，「如果不動手腳，那三月份要繳的電費要
    更多」等情，並據證人李水煌於本院前審調查時證述無訛，並有其提出之收費明
    細表在卷可參，足證各該電錶遭以上揭方式毀壞致影響計度，確遭竊電甚明。而
    查被告經營之「歌神ＫＴＶ」店所配置之九個電錶，均由人為將電錶內中間隔板
    有效及無效表端子蓋之封印鎖拉出，再將電錶鉛封銅線挖開拉出，並再調整電錶
    圓盤，影響計度，再將鉛封銅線以瞬間接著劑黏回封印鎖插上之方法竊電，此據
    證人李水煌於警訊及本院前審調查時證述在卷，似此竊電方法，並非一般人所得
    為之，而屬於專業行為，且係刻意為之，而此不法可以使被告減少鉅額成本，獲
    取不當利益，他人斷無甘冒觸電之危險及干犯法紀之虞以使別人獲利之可能，其
    為有利害關係之被告所自為甚明，雖被告辯稱電錶可能係他人破壞的云云，姑不
    論被告所稱徒託空言毫未舉證以實其說，縱認有人對「歌神ＫＴＶ」不滿，則逕
    行破壞電錶可也，何需不厭其煩以專業手法改造電錶，反有圖利於被告？至被告
    所謂有人陷害之說，殆已超出想像，要為其個人臆測之詞，殊無根據，應係圖卸
    刑責之詞，不足採信，又其學歷如何與是否有此犯罪能力並無必然關連，即難任
    意諉責於第三人；本件事證明確，被告犯行洵堪認定。
二、按臺電公司在用戶電錶上裝置之封印，一面刻有臺電公司或臺電字樣，一面印有
    閃光圖案，用以證明為臺電公司所加封，即與刑法第二百二十條所稱足以為表示
    其用意之證明相當，自應以文書論，且已隨同出租之電錶，由用戶保管，被告毀
    壞該封印鎖後擅自啟開該電錶箱，使電度錶內之圓盤失效不準之方式竊電，核其
    所為係犯刑法第一百三十八條毀壞公務員委託第三人掌管之文書罪；及電業法第
    一百零六條第三款之竊電罪。其先後多次竊電行為，時間緊接，構成要件相同，
    顯係基於概括犯意為之，應依連續犯之規定以一罪論。所犯上開二罪間，有方法
    結果之牽連關係，應從較重之毀壞公務員委託第三人掌管之文書罪處斷。原審據
    而論罪科刑，固非無見，惟訊據證人即承包系爭房屋水電工程之謝清鈺於本院前
    審調查時到庭否認有受託代為破壞該電錶封印鎖之行為，且證人謝清鈺僅係受託
    承包水電工程，其又豈有干冒法紀代為毀損該電錶封印鎖之理，是原審認被告利
    用裝潢ＫＴＶ店之機，委請承包水電之謝清鈺毀壞電錶，尚嫌無據，自有未洽；
    又被告於犯罪行為後，刑法第四十一條已於九十年一月十日修正公布生效，依該
    條第一項之規定，犯最重本刑為五年以下有期徒刑以下之刑之罪，而受六個月以
    下有期徒刑或拘役之宣告，因身體、教育、職業、家庭之關係或其他正當理由，
    執行顯有困難者，得以一元以上三元以下折算一日（現已提高一百倍），易科罰
    金。比較新舊法，以新法有利被告，依刑法第二條第一項前段規定，應適用新法
    。原審未及比較適用修正後刑法第四十一條第一項諭知易科罰金折算標準，亦有
    可議。被告上訴意旨否認犯罪，固無理由，惟原判決既有可議，自應由本院予以
    撤銷改判，爰審酌被告之品行、犯罪之動機、目的、手段、所生危害、所圖取之
    利益及犯罪後之態度等一切情狀，量處如主文第二項所示之刑，並諭知易科罰金
    之折算標準。
據上論斷，應依刑事訴訟法第三百六十九條第一項前段、第三百六十四條、第二百九
十九條第一項前段，電業法第一百零六條第三款，刑法第一百三十八條、第十一條前
段、第五十五條、第二條第一項前段、修正後第四十一條第一項，罰金罰鍰提高標準
條例第一條前段、第二條，判決如主文。
本案經檢察官李良忠到庭執行職務。
中      華      民      國    九十      年      十      月      五      日
                            臺灣高等法院刑事第十二庭
                                    審判長法  官  劉  景  星
                                          法  官  陳  博  志
                                          法  官  陳  志  洋
右正本證明與原本無異。
如不服本判決應於收受送達後十日內向本院提出上訴書狀，其未敘述上訴之理由者並
得於提起上訴後十日內向本院補提理由書（均須按他造當事人之人數附繕本）。
                                        書記官  蔡  佩  珊
中      華      民      國    九十      年      十      月       五     日
附錄：本判決論罪科刑法條全文
電業法第一百零六條第三款：
有左列行為之一者為竊電，處五年以下有期徒刑、拘役或五百元以下罰金：
三、損壞或改變電度表、無效電力計、其他計電器之構造，或以其他方法使其失效不
    準者。
刑法第一百三十八條：
毀棄、損壞或隱匿公務員職務上掌管或委託第三人掌管之文書、圖畫、物品、或致令
不堪用者，處五年以下有期徒刑。


司法院資訊處製作；財團法人民間司法改革基金會備份。
